【裁判字號】    89,家抗,118
【裁判日期】    900202
【裁判案由】    繼承登記等
【裁判全文】
臺灣高等法院臺中分院民事裁定      八十九年度家抗字第一一八號
    抗  告  人  戊○○
                己○○○
                丁○○
                辛○○
                壬○○
                卯○○○
                丙○○
                甲○○
                子○○
                寅○○
                丑○○
                庚○○
                乙○○
                辰○○○
                午○○
                未○○
                酉○○
                申○○
                戌○○
                巳○○○
    共      同
    送達代收人  陳俊賢    住台北市○○○路○段九十六號十二樓
    相  對  人  癸○○    住台.
                          居台.
    訴訟代理人  許博堯律師  住台中縣豐原市○○路一一四巷十五號二樓之二
右抗告人因與相對人間請求辦理繼承登記等事件，對於臺灣臺中地方法院中華民國八
十九年八月三十日八十九年度重家訴字第二號所為裁定提起抗告，本院裁定如左：
      主      文
原裁定廢棄，發回臺灣台中地方法院。
      理      由
一、按和解成立者，與確定判決有同一之效力，民事訴訟法第三百八十條第一項定有
    明文。又原告之訴，有起訴違背第二百五十三條、第二百六十三條第二項之規定
    ，或其訴訟標的為確定判決之效力所及者，法院應以裁定駁回之。但其情形可以
    補正者，審判長應定期間先命補正，同法第二百四十九條第一項第七款亦定有明
    文。惟民事訴訟法上所謂一事不再理之原則，乃指同一事件已有確定之終局判決
    者而言。其所謂同一事件，必同一當事人，就同一訴訟標的，而為訴之同一聲明
    。若此三者有一不同，即不得謂為同一事件，自不受確定判決之拘束（最高法院
    四十六年度台上字第二二三號判決參照）。
二、本件抗告人於原法院聲明請求判決相對人應將坐落台中縣神岡鄉○○○段後壁厝
    小段地號七一○、七一一、七四○、七四一、七四六號等五筆土地，辦理所有權
    移轉登記予被繼承人呂添盛後，再按兩造之應繼分辦理繼承登記。原法院則以本
    件法律關係，業經另案原告子○○、寅○○、呂鴻班、庚○○、戊○○、乙○○
    、辰○○○、張呂淑春（已歿）、巳○○○於民國七十九年十月十五日對於被告
    癸○○、呂鴻儒（已歿）向臺灣臺中地方法院提起繼承登記之訴，並於同年十月
    廿四日成立和解並做成和解筆錄在案，有台灣臺中地方法院七十九年度家訴字第
    五十號卷可稽，且為抗告人所自認。因本件與七十九年度家訴字第五十號案件中
    之當事人同一，且兩造已就本件法律關係成立和解，即與確定判決有同一效力，
    故認抗告人就同一法律關係再提起本件訴訟，應認為不合法。
三、抗告意旨則略以：民法物權編規定共有關係可分為「分別共有」及「公同共有」
    二種，兩者法律關係並不相同。本件抗告人於原法院起訴請求判決：「被告癸○
    ○應將如附表一所示不動產辦理所有權移轉登記與被繼承人呂添盛後，再由兩造
    按如附表二所示之應繼分及特留分辦理繼承登記」，抗告人於原審係訴請辦理繼
    承登記為兩造「分別共有」。而抗告人於另案（台灣台中地方法院七十九年度家
    訴字第五十號）和解筆錄內容係：被告等均同意協同原告等就如前開附表一所示
    之土地及另三○四地號土地辦理繼承登記為兩造「公同共有」，二者間無論訴訟
    標的法律關係及訴之聲明均不相同，故本件與另案七十九年度家訴字第五十號事
    件並非同一事件，是原裁定適用民事訴訟法第二百四十九條第一項第七款等規定
    顯有錯誤等語。
四、相對人則略以：抗告人於原法院起訴狀及追加原告狀並未有請求將系爭土地登記
    為兩造分別共有之記載，另抗告人於八十九年七月七日所提之聲請狀並未有訴之
    聲明變更之記載，僅於該狀紙聲請之事由欄第三項略謂：「本件係請求按應繼分
    及特留分辦理繼承登記，此為分別共有，並非公同共有，故無一事不再理之問題
    」等語。而抗告人於原法院並未有訴之變更之記載，亦未送達於相對人，故此項
    變更為不合法，是本件與另案（即台灣台中地方法院七十九年家訴字第五○號）
    係屬同一事件。次按訴訟上之和解，一經成立，即與確定判決有同一之效力，故
    此項和解有無效之原因者，當事人僅得於民事訴訟法第五百條所定法定期間內請
    求繼續審判，並非當然無效，故縱認台灣台中地方法院七十九年家訴字第五○號
    和解筆錄具有無效之原因者，然該和解筆錄並非當然無效，抗告人仍須依民事訴
    訟法第三百八十條第二、三項之規定，請求繼續審判，方屬合法云云以為抗辯。
五、查台灣台中地方法院七十九年家訴字第五○號和解筆錄與本件間之當事人雖屬同
    一，惟前開和解筆錄之內容乃僅就系爭土地應辦理繼承登記為兩造公同共有。而
    按依民法第一千一百五十一條規定：繼承人有數人時，在分割遺產前，各繼承人
    對於遺產全部為公同共有，是兩造於前開和解筆錄內容，乃僅止於當事人間就系
    爭土地應回復為被繼承人呂添盛之遺產，而由被繼承人呂添盛之法定繼承人加以
    繼承並依上開法條之規定辦理繼承登記為各繼承人公同共有。然本件抗告人於原
    審所提起訴訟，其聲明乃請求判命依各該當事人間應繼分（或特留分）之比例辦
    理繼承登記，至其聲明前段中請求相對人應先將系爭土地移轉登記與被繼承人呂
    添盛，乃登記上所應踐行之手段，而抗告人提起本件訴訟之目的仍在於依其應繼
    分之比例方式辦理登記，是本件訴之聲明與上開和解筆錄之聲明或內容並不相同
    。依首揭之說明，兩件既非屬同一事件，尚不受上開和解筆錄之限制。原法院未
    察，遽謂兩件屬同一事件，而有一事不再理之適用，而依民事訴訟法第二百四十
    九條第一項第七款之規定裁定駁回抗告人之請求，於法尚有未洽，抗告論旨，指
    其不當，求予廢棄，非無理由，應由本院予以廢棄，發回臺灣臺中地方法院另為
    適法之裁判。
六、據上論結，本件抗告為有理由，依民事訴訟法第四百九十二條第二項，裁定如主
    文。
中      華      民      國    九十      年      二      月      二      日
~B1家事法庭審判長法  官  陳照德
~B2              法  官  陳成泉
~B3              法  官  曾謀貴
右為正本係照原本作成。
如不服本裁定應於裁定送達後十日內向本院提出抗告理由狀（須按他造人數附具繕本
），並繳納抗告裁判費新臺幣肆拾伍元及送達用雙掛號郵票拾份（每份拾肆元）。
~B              書記官  林振甫
中      華      民      國    九十      年      二      月      五      日
                                                                        Ｈ


司法院資訊處製作；財團法人民間司法改革基金會備份。
